ACORDAO-COMPLETO-2374892

ACÓRDÃO 2764/2019 ATA 45/2019 - PLENÁRIO

VISTOS, relatados e discutidos estes autos da Representação formulada pela empresa Arca Logística Tecnologia e Serviços Ltda., noticiando supostas irregularidades no Pregão Eletrônico para Registro de Preços 52/2018, levado a efeito pela Caixa Econômica Federal - CAIXA, e que teve por objeto a prestação de serviços comuns de engenharia destinados à adaptação de leiaute das unidades vinculadas às Superintendências Regionais Brasília Sul e Brasília Norte.
        ACORDAM os Ministros do Tribunal de Contas da União, reunidos em sessão do Plenário, ante as razões expostas pelo Relator, em:
        9.1. com fundamento nos arts. 235 e 237, inciso VII, do Regimento Interno/TCU, c/c art. 87, § 2º, da Lei 13.303/2016, conhecer da presente Representação, para, no mérito, considerá-la improcedente; 
        9.2. indeferir o pedido da firma Engerede Engenharia e Representação Ltda. e do Sr. Celso de Alcântara Chagas de ingressarem como interessados neste processo; 
        9.3. encaminhar cópia da presente deliberação à empresa Arca Logística Tecnologia e Serviços Ltda. e ao advogado Huilder Magno de Souza;
        9.4. arquivar o presente processo, com base no art. 169, inciso V, do Regimento Interno/TCU.

Representação noticiando supostas irregularidades em pregão eletrônico para registro de preços que teve por objeto a prestação de serviços comuns de engenharia destinados à adaptação de leiaute das unidades vinculadas às superintendências regionais Brasília Sul e Norte.

Caixa Econômica Federal - CAIXA.

3. Interessado: Arca Logística Tecnologia e Serviços Ltda. (03.447272/0001-22).

13.1. Ministros presentes: José Mucio Monteiro (Presidente), Benjamin Zymler, Aroldo Cedraz, Raimundo Carreiro e Ana Arraes.
13.2. Ministros-Substitutos convocados: Augusto Sherman Cavalcanti e Marcos Bemquerer Costa (Relator).
13.3. Ministro-Substituto presente: André Luís de Carvalho.

MARCOS BEMQUERER

Trata-se da Representação formulada pela empresa Arca Logística Tecnologia e Serviços Ltda., noticiando supostas irregularidades no Pregão Eletrônico para Registro de Preços 52/7066-2018, levado a efeito pela Caixa Econômica Federal - CAIXA, e que teve por objeto a prestação de serviços comuns de engenharia destinados à adaptação de leiaute das unidades vinculadas às Superintendências Regionais Brasília Sul e Brasília Norte.
2. 	Em síntese, a representante alega que: i) a Câmara Especializada de Engenharia Elétrica - CEEE do Conselho Regional de Engenharia e Arquitetura do Distrito Federal - CREA/DF entendeu, de forma ilegal - em função do vício de ausência de competência -, que os serviços previstos no edital não poderiam ser executados pelo profissional constante da Certidão de Acerto Técnico - CAT (peça 1, pp. 2/5) ; ii) o sócio da firma Engerede Engenharia e Representação Ltda. (então segunda colocada no certame) atuava na CEEE como coordenador, o que indicaria influência indevida na decisão daquele colegiado (peças 1, p. 4, e 4) ; e iii) a CAT e a Anotação de Responsabilidade Técnica - ART oferecidas pelo seu engenheiro são válidas e adequadas ao serviço a ser contratado (peça 1, p. 5) .
3.	Com base em tais considerações, a firma Arca Logística Tecnologia e Serviços Ltda. requer: i) a adoção de "medida liminar" para suspender o certame até ulterior deliberação da Corte de Contas ou a "Suspenção (sic) imediata DO ATO QUE INABILITOU A REPRESENTANTE"; ii) a anulação do ato que a inabilitou; iii) a aplicação das penalidades previstas na lei de regência à empresa vencedora e ao seu sócio; iv) o ingresso como interessada nos autos e que as notificações sejam endereçadas ao advogado Huilder Magno de Souza; v) a produção de sustentação oral quando do julgamento do processo; e vi) a oitiva do Parquet especializado. 
4.	Na instrução inaugural deste feito, a Selog pugnou pelo conhecimento da Representação e pelo indeferimento dos pedidos de: i) concessão de medida cautelar; ii) ingresso da representante no processo como parte interessada; e iii) sustentação oral (peça 18) . 
5.	A unidade especializada, nada obstante, propôs a realização de oitiva prévia da Gerência Filial Logística de Brasília da CAIXA para que se pronunciasse sobre a inabilitação da ora representante com base na Decisão CEEE 613/2018 do CREA/DF, tornada posteriormente nula pela Portaria AD 194 do próprio Conselho, bem como sobre eventuais consultas e respostas do CREA/GO acerca do conteúdo dos documentos apresentados pela firma Arca Logística Tecnologia e Serviços Ltda. (peças 18, pp. 4/5, e 19) .
6.	Por meio do despacho constante da peça 21, determinei a realização de oitiva prévia da CAIXA e de diligência junto àquela entidade bancária com o fito de obter informações sobre o andamento do certame em foco. Deferi, ainda, com base no art. 144, § 2º, do RI/TCU, o ingresso da representante como interessada neste processo.  
7.	Realizadas as medidas saneadoras acima descritas (peças 23/25 e 28) , foram acostados aos autos os documentos constantes das peças 26 e 27, os quais foram analisados na instrução da peça 29, por meio da qual a unidade especializada alvitrou a adoção de medida cautelar para que a CAIXA não adjudicasse o objeto do certame à vencedora, empresa Engerede Engenharia e Representação Ltda..
8.	A Selog propôs, ainda, a realização de oitiva da CAIXA para que se pronunciasse sobre: 
	8.1. a motivação de buscar novamente do CREA/DF manifestação quanto à habilitação técnica do engenheiro Felipe Pinheiro Maia, uma vez que o próprio Conselho havia se considerado incompetente para se manifestar sobre os documentos de habilitação daquele profissional;
	8.2. a possibilidade de influência na manifestação do CREA/DF, ainda que indireta, do sócio da Engerede Engenharia e Representação Ltda., uma vez que ele compunha a Câmara Especializada de Engenharia Elétrica daquele Conselho;
	8.3. o motivo de a consulta não ter sido destinada a entidades que não estão sendo alvo de questionamentos nos presentes autos quanto à imparcialidade de seu parecer, como o CREA/GO, que emitiu a CAT do profissional da ora representante, ou o Conselho Federal de Engenharia e Agronomia - CONFEA, instância responsável pela edição dos normativos referentes à habilitação dessa categoria profissional. 
9.	No despacho da peça 32, determinei, em preliminar, a realização de oitiva da CAIXA para que se manifestasse sobre os tópicos supra elencados.
10.	Por meio da peça 33 foi efetuada a oitiva da CAIXA, a qual foi respondida mediante as peças 35 e 36. A Selog, na instrução da peça 37, analisou os elementos daquela entidade e propôs o indeferimento da medida de urgência pleiteada pela representante e o arquivamento dos autos, encaminhamento que recebeu o aval do escalão dirigente daquela unidade especializada (peça 38) . 
11.	Estando os autos neste Gabinete, a Gerência Nacional de Contratações da Caixa Econômica Federal encaminhou novo ofício (peça 39) , objetivando complementar a resposta enviada anteriormente em atendimento à oitiva promovida por este Tribunal.  
12.	Desse modo, considerando que os esclarecimentos veiculados pelo aludido expediente poderiam trazer reflexos na proposta outrora formulada pela Selog, determinei o retorno do processo à unidade técnica para reanálise. 
13.	Ademais, tendo em vista a possibilidade de influência no Conselho Regional de Engenharia e Arquitetura do DF do Sr. Celso de Alcântara Chagas, sócio da Engerede Engenharia e Representação Ltda., determinei, com base no art. 250, inciso V, do RI/TCU, a realização de oitivas do próprio CREA/DF, do CONFEA e daquele gestor privado (peça 40) .
14.	Providenciadas as comunicações processuais de praxe (peças 47/54) , e carreadas aos autos os documentos e informações constantes das peças 55/69 e 72/73, a Selog apresentou a instrução de mérito constante da peça 74, a qual transcrevo, a seguir, com os devidos ajustes de forma: 
"I. Contextualização
2. No curso do pregão 52/2018, a CAIXA, por iniciativa própria, encaminhou o atestado de capacidade técnico-profissional apresentado pela empresa detentora do lance de menor valor, Arca Logística Tecnologia e Serviços, para esclarecimentos junto ao Crea-DF quanto ao atendimento do atestado às suas necessidades, notadamente no tocante à formação do profissional e à compatibilidade com os serviços a serem desenvolvidos em decorrência de eventual contratação. 
3. A Representante alegou que foi indevidamente inabilitada nos itens I e II do PE 52/7066-2018, argumentando que seria ilegal a Decisão CEEE/Crea-DF 613/2018 (peça 6) , que verificou, em resposta ao questionamento da Caixa, 'ilegalidade na realização de serviços realizados pelo profissional na CAT 1020160001405' e determinou 'nulidade da CAT para o profissional devido à falta de atribuição técnica do profissional', posto que a CEEE não deteria competência para tal, uma vez que a CAT (Certidão de Acervo Técnico) foi expedida pelo Crea do Estado de Goiás (Crea-GO) .
4. Consoante a referida decisão, os questionamentos da CAIXA e as respectivas respostas do Crea-DF foram (peça 6, p. 3) : 
Pergunta 1: '3.1 A empresa ARCA deveria renovar o contrato com o profissional Felipe Pinheiro Maia e notificar o CREA-DF para a validade da Certidão de Registro e Quitação 15179/2018, conforme as observações finais da Certidão, item 'b', sendo que na data de emissão da CRQ este contrato estava expirado?' Resposta: 'Sim deveria. Pelo exposto acima, a certidão perde a validade, conforme resolução 266/79 Art. 2º alínea c, as certidões emitidas pelos Conselhos Regionais perderão a validade, caso ocorra qualquer modificação posterior dos elementos cadastrais nelas contidos e desde que não representem a situação correta ou atualizada do registro. Em consulta à Caixa Econômica quanto à data da licitação, dia 10/09/2018, o contrato profissional com a empresa expirou em 20/08/2018, portanto A CERTIDÃO PERDE A VALIDADE, pois devem o profissional e a empresa comunicar ao CREA toda modificação posterior aos elementos cadastrais nela contida.'; Pergunta 2: '3.2 A CAT e respectivo Atestado de Capacidade Técnica apresentados pela empresa ARCA podem ser usados, para atestar a capacidade de atendimento [às] atividades listadas no item 2.2, subitens 'b', 'c' e 'e', e com profissional habilitado conforme a Resolução CONFEA 218/1973?'. Resposta: 'Não podem. A CAT 1020160001405 com o atestado de capacidade técnica apresentado possui apenas o Engenheiro Eletricista - Eletrônica, Art. 9º Felipe Pinheiro Maia, descrito na CAT e no atestado como responsável técnico, no entanto para os serviços a serem realizados e exigidos pela Caixa Econômica no item 2.2.1 letras 'b', 'c' e 'e', ESTE PROFISSIONAL NÃO POSSUI ATRIBUIÇÃO para realizar serviços relacionados no atestado e registrado na CAT descrita acima, desta forma não pode ser utilizado para atestar capacidade no item 2.2.1 letras 'b', 'c' e ' do referido edital.'; Pergunta 3: '3.3 O profissional Felipe Pinheiro Maia tem capacidade de acordo com as atribuições da Resolução CONFEA 218/73, Art. 9º (incluso seus serviços afins e correlatos) , para a execução do objeto conforme edital?'; Resposta: 'Não possui a atribuição para executar o objeto, conforme exigência técnica do item 2.2.1 letras 'b', 'c' e 'e''.
 (Realces no original) 
5. Posteriormente, o próprio Crea-DF reconheceu ausência de competência da CEEE para anular documento expedido por outro Crea (no caso concreto o Crea-GO) , e anulou, mediante a Portaria AD 194, ad referendum do Plenário, a suprarreferida Decisão 613/2018 (peça 8, p. 13) :
'Considerando que a referida decisão apresenta vício insanável com relação a  (sic)  competência da Câmara Especializada (CEEE) em anular documento, Certidão de Acervo Técnico, emitida por outro Crea, de diferente jurisdição;'
 (grifos ausentes do original) 
6. Mediante Despacho à peça 21, o Relator, Ministro Marcos Bemquerer, determinou a oitiva prévia - além de diligência - da CAIXA (...) .
7. Por meio da instrução à peça 29, foi realizada a análise da resposta da CAIXA e chamou a atenção, principalmente, o fato de a entidade buscar novamente a manifestação do Crea-DF, uma vez que essa regional foi previamente considerada incompetente para se manifestar sobre os documentos de habilitação do engenheiro apresentados no certame.
8. Assim, foi proposta a oitiva e o deferimento do pedido de medida cautelar, uma vez configurados o perigo da demora e a plausibilidade jurídica. O Relator, concordando em parte, determinou apenas a realização da oitiva (peça 32) , cuja resposta foi analisada na instrução à peça 37.
9. Nessa referida instrução, concluiu-se pela procedência parcial da representação, uma vez que a análise da habilitação da empresa Arca pautada apenas em manifestação do Crea-DF seria passível de questionamentos acerca da impessoalidade da decisão, tendo em vista o vínculo existente entre um dos membros de câmara especializada desse conselho regional e a empresa Engerede, diretamente interessada na inabilitação do representante. Como a CAIXA solicitou a manifestação de outro órgão sem qualquer indicativo de suspeição (Confea) , entendeu-se superada a questão e foi ressaltado que a decisão conclusiva acerca da habilitação do representante no pregão eletrônico em tela caberia ao órgão contratante, propondo-se, dessa forma, o arquivamento dos autos.
10. Em seu despacho (peça 40) , o Ministro Relator, considerando a juntada aos autos, após a instrução da Selog, de manifestação complementar da CAIXA (peça 39) , [determinou a realização das medidas saneadoras que são analisadas abaixo] (...) .
II. Oitiva da CAIXA (Complementação ao Ofício 0007/2019/GECOT, de 21/3/2019 - peça 35 - examinado na instrução à peça 37, p. 2-4) 
II.1. Manifestação do órgão/entidade (peça 39) :
a) a CAIXA procedeu à consulta ao Confea acerca da competência do Engenheiro Eletricista da empresa Arca - Sr. Felipe Pinheiro Maia - para executar o objeto dos serviços previstos no edital, assim como sobre a validade da CAT emitida pelo Crea-GO (peça 39, p. 2) ;
b) o Confea se absteve da apreciação do questionamento, informando que o Crea-DF seria a instância primeira e competente para o julgamento quanto à atribuição do profissional para atuar como responsável técnico nos serviços previstos no edital (peça 39, p. 2) ;
c) quanto à validade da CAT, o Confea entendeu que o Conselho Regional de Engenharia e Agronomia de Goiás (Crea-GO) seria a instância primeira e competente para comprovação da validade do documento (peça 39, p. 2) ;
d) quanto à eventual parcialidade do conselheiro do Crea-DF, o Confea não encontrou elementos sólidos que comprovassem conduta antiética por parte do conselheiro no julgamento acerca da competência do mencionado engenheiro para execução dos serviços (peça 39, p. 2) ;
e) o Crea-GO se manifestou, a partir de solicitação da empresa Engerede, informando que, na CAT questionada, o engenheiro eletricista, na modalidade eletrônica, não possuía competência para o item 8.11 - conjunto subestação com Trafo 300 KVA, por se tratar de equipamento de alta tensão, não havendo restrição, entretanto, para os demais itens que envolviam instalações elétricas em baixa tensão e utilização de equipamentos para sistema de telecomunicações (cabeamento estruturado) (peça 39, p. 2-3) ;
f) com base nesses entendimentos, o corpo técnico da CAIXA manteve o posicionamento quanto à inabilitação da licitante, amparado no Ofício 095/2019-PRES do Crea-DF e na Decisão - CEEE 8/2019 (peça 62, p. 134-135, 141-142) , que decidiram que o engenheiro em questão não possuía qualificação técnica para atuar como responsável técnico com relação aos itens do edital do Pregão Eletrônico 52/2018 transcritos no item 16, alínea 'b', desta instrução (peça 63, p. 3) ; e
g) o pregão será retomado para divulgação do julgamento do recurso apresentado pela empresa Arca Logística Tecnologia e Serviços Ltda. EPP e a consequente homologação do processo licitatório (peça 63, p. 3) .
II.2. Análise:
12. Conforme exposto, a CAIXA decidiu retomar o PE 52/2018 por manter o posicionamento quanto à inabilitação da licitante, empresa Arca, após o Confea se abster de se manifestar sobre a competência do Sr. Felipe Pinheiro Maia (por considerar o Crea-DF a instância competente a se manifestar a respeito) e sobre a validade da CAT apresentada (por considerar o Crea-GO competente a comprovar a validade do documento) .
13. Assim, a CAIXA tomou sua decisão baseada na manifestação do Crea-GO (efetuada a partir de solicitação da empresa Engerede durante o certame) , na qual informa que o engenheiro não possui competência para um dos serviços registrados na CAT (item 8.11 - conjunto subestação com Trafo 300 KVA) , por se tratar de equipamento de alta tensão, conforme consta do documento juntado a estes autos pela Engerede (peça 59, p. 4-5 e 10-18) .
14. A CAIXA também se baseou na Decisão - CEEE 8/2019 (peça 68, p. 6-7) , em que essa comissão do Crea-DF, reconhecida como competente para se pronunciar a respeito da atribuição técnica do engenheiro com relação ao objeto do edital (conforme se detalha nos itens 17 a 20 desta instrução) , declarou que ele não tinha atribuição técnica referente a alguns itens do objeto do certame ora em tela.
15. Desse modo, tendo em vista que a CAIXA tomou sua decisão com base em manifestação do Crea-GO e Crea-DF (considerados competentes pelo Confea a se pronunciarem, respectivamente, sobre a CAT apresentada Arca Logística Tecnologia e Serviços Ltda. no certame e sobre a qualificação técnica do engenheiro para atuar como responsável técnico com relação ao objeto do edital) , e considerando, ainda, a ausência de elementos que indiquem a influência do Sr. Celso de Alcântara Chagas na Decisão - CEEE 8/2019 (ponto que será detalhado nos itens 19 e 20 desta instrução) , entende-se que a CAIXA decidiu fundamentadamente pela retomada do certame.
III. Oitiva do Conselho Regional de Engenharia e Agronomia do Distrito Federal (Crea-DF) , do Conselho Federal de Engenharia e Agronomia (Confea) e do Sr. Celso de Alcântara Chagas
Item a: possibilidade de influência do Sr. Celso de Alcântara Chagas, sócio da empresa Engerede Engenharia e Representação Ltda., nas decisões do Crea-DF relacionadas a esse certame licitatório, mais especificamente em relação à competência do engenheiro Felipe Pinheiro Maia para atuação como responsável técnico da empresa Arca Logística Tecnologia e Serviços EPP, uma vez que o Sr. Celso compõe a Câmara Especializada de Engenharia Elétrica - CEEE do aludido Conselho Regional e possui interesse direto na inabilitação da empresa Arca no referido pregão eletrônico, suscitando dúvidas quanto à imparcialidade das manifestações emitidas por essa Câmara no presente caso.
III.1. Manifestação do Crea-DF (peça 62) :
16. Após uma síntese histórica dos fatos (peça 62, p. 1-5) , o Crea-DF ressaltou que:
a) a CEEE é o colegiado com competência, em primeira instância, no âmbito [do] Conselho e na jurisdição do Distrito Federal, para decidir sobre as atribuições profissionais dos engenheiros eletricistas com atribuições nos artigos 8° e 9° da Resolução - Confea 218/1973 (peça 62, p. 5) ;
b) conforme Decisão - CEEE 8/2019, de 28/2/2019, o Engenheiro Eletricista modalidade eletrônica Felipe Pinheiro Maia não possui atribuição técnica referente aos itens do edital abaixo transcritos (peça 3, p. 25, e peça 62, p. 5) :
'8.5.1.2.1.1 ITEM I
 (...) 
b) Intervenção em sistema elétrico com capacidade mínima de 300 kVA, onde conste o fornecimento de painel elétrico do tipo TTA (de acordo com a norma NBR-60439-1) .
c) Instalação de painel elétrico do tipo TTA, de acordo com a norma NBR 60439- 1, com disjuntor de entrada com capacidade mínima de 50A.
 (...) 
e) Instalação de no break trifásico com capacidade mínima de 20 kVA.
 (...) 
8.5.1.2.1.2 ITEM II
 (...) 
b) Intervenção em sistema elétrico com capacidade mínima de 300 kVA, onde conste o fornecimento de painel elétrico do tipo TTA (de acordo com a norma NBR-60439-1) .
c) Instalação de painel elétrico do tipo TTA, de acordo com a norma NBR 60439- 1, com disjuntor de entrada com capacidade mínima de 50A.
 (...) 
e) Instalação de no break trifásico com capacidade mínima de 20 kVA.'
 (Realces no original) 
c) ainda que o Engenheiro Eletricista Celso de Alcântara Chagas, como conselheiro regional do Crea-DF, tenha atuado como membro do Plenário e da CEEE no exercício de 2018, não ficou constatada, com base em lista de presença e súmulas, sua participação nas reuniões da CEEE que deliberaram acerca da competência do Sr. Felipe Pinheiro Maia em face do pregão eletrônico promovido pela CAIXA (Reuniões Ordinárias 834 e 837, em que foram expedidas as Decisões 613/2018 e 8/2019, respectivamente) . Dessa forma, o Crea-DF não possui subsídios para se manifestar sobre a possibilidade de influência do Sr. Celso de Alcântara Chagas, sócio da empresa Engerede Engenharia e Representação Ltda., nas decisões desse Conselho relacionadas ao certame licitatório em tela (peça 62, p. 5) .
III.2. Manifestação do Confea (peça 72) :
a) o Crea-DF encaminhou ao TCU o Ofício 351/2019-PRES/DF, no qual enfrentou de modo detalhado e preciso os pontos levantados pelo Tribunal, não restando complementos a serem feitos pelo Conselho Federal, até porque incumbe aos Conselhos Regionais de Engenharia e Agronomia a verificação das atribuições profissionais, a emissão de certidões de acervo técnico e o controle de emissão de anotações de responsabilidade técnica (ART) , nos termos das Leis 5.194, de 24/12/1966 (que regula o exercício das profissões de engenheiro, arquiteto e engenheiro-agrônomo) , e 6.496/1977 (que institui a ART) , c/c resoluções do Confea.
III.3. Manifestação do Sr. Celso de Alcântara Chagas (peça 63) :
a) não se pode questionar o posicionamento dos conselheiros, uma vez que todos os relatórios, fundamentações técnicas e votos foram embasados na Resolução - Confea 218/1973, que determina as atribuições técnicas dos profissionais de Engenheiro Eletricista e Engenheiro Eletricista Eletrônica (peça 63, p. 3) ;
b) a Engerede, anteriormente à apresentação de seu recurso administrativo no certame e à instauração desta representação, provocou o Crea-GO, questionando acerca da atribuição de engenheiro eletricista (com base no art. 9º da Resolução - Confea 218/1973) e da CAT 1020160001405, do engenheiro Sr. Felipe Pinheiro Maia. Em resposta, o Crea-GO deixou claro que o referido engenheiro não teria atribuição para se responsabilizar por atividades referentes à geração, transmissão, distribuição e utilização de energia elétrica, equipamentos, materiais e máquinas elétricas, que seriam atribuição de engenheiro eletricista (com base no artigo 8º daquela resolução) (peça 59, p. 4-5, e peça 63, p. 3) ;
c) a Resolução - Confea 218/1973 separa a atribuição do 'Engenheiro Eletricista, ou Engenheiro Eletricista, Modalidade Eletrotécnica' (art. 8º da referida resolução) do 'Engenheiro Eletrônico, ou Engenheiro Eletricista, Modalidade Eletrônica' (art. 9º da Resolução) (peça 63, p. 3) ;
d) a decisão da CAIXA que manteve a inabilitação da Arca Logística Tecnologia e Serviços [Ltda.] foi tomada objetivamente, em função de o responsável técnico dessa empresa não ter a atribuição técnica necessária, diante dos itens do edital do Pregão Eletrônico 52/2018 transcritos no item 16, alínea 'b', desta instrução (peça 63, p.4) ;
e) todas as entidades ouvidas até aqui (Crea-DF, Crea-GO, CAIXA e Confea) se posicionaram no sentido de que o referido engenheiro não possui capacidade para atuar com responsável técnico (peça 63, p.4) ;
f) a Engerede, ao requerer à CAIXA a realização de diligências para averiguar o real conteúdo dos documentos apresentados pela Arca, não estipulou onde ou de que forma [elas] deveriam ser feitas, e sequer tinha ciência de que seu requerimento de diligência seria acatado (peça 63, p. 4-5) ;
g) o respondente não poderia saber a qual dos Conselheiros a consulta da CAIXA seria distribuída, visto que o processo é distribuído eletronicamente na caixa individual de cada conselheiro. Assim, não haveria como influenciar o julgamento da questão a seu favor (peça 63, p. 6) ; e
h) o responsável não era o relator ou o coordenador da câmara, e não esteve presente em nenhuma sessão relativa ao assunto da consulta da CAIXA ao Crea-DF, pois, quando tomou conhecimento de que a CEEE julgaria a questão relativa à atribuição técnica do engenheiro Sr. Felipe Pinheiro Maia frente ao certame da CAIXA, se escusou do julgamento e de todas as sessões subsequentes relativas ao mesmo assunto, conforme atas de sessão e lista de presença constantes às peças 66 a 69. Além disso, em 2019, deixou de ser conselheiro, não possuindo qualquer envolvimento com a câmara e com o plenário do Crea-DF e suas subsequentes decisões sobre o tema (peça 63, p. 5-6) .
III.4.	Análise:
17. Conforme exposto, embora o Crea-DF não seja o órgão competente para se pronunciar sobre a validade da CAT do engenheiro apresentada no certame, por ter sido emitido pelo Crea-GO, o Confea reconheceu a Câmara Especializada de Engenharia Elétrica do Crea-DF como o colegiado competente para se pronunciar sobre as atribuições técnicas do Engenheiro Eletricista Sr. Felipe Pinheiro Maia em face dos arts. 8º e 9º da Resolução - Confea 218/1973.
18. Diante disso, [aquela] Comissão [CEEE] deliberou, mediante a Decisão - CEEE 8/2019 (peça 68, p. 6-7) , que o citado engenheiro não possuiria atribuição técnica referente aos itens do edital transcritos no item 16, alínea 'b', desta instrução, uma vez que esses itens demandam a atribuição técnica de 'Engenheiro Eletricista, modalidade Eletrotécnica' (art. 8º da citada resolução) , ao passo que a atribuição técnica do Sr. Felipe Pinheiro Maia é de 'Engenheiro Eletricista, modalidade Eletrônica' (art. 9º da Resolução) .
19. Em relação à manifestação do Sr. Celso de Alcântara Chagas, diante do exposto nas alíneas 'g' e 'h' do item III.3 retro, não pode ser comprovada a sua influência direta nas decisões da CEEE, uma vez que ele esteve ausente na primeira sessão que resultou na Decisão - CEEE 613/2018, de 29/11/2018 (posteriormente anulada mediante a Portaria AD 194/2018) , e por não ser mais Conselheiro em 28/2/2019, quando a CEEE emitiu a Decisão - CEEE 8/2019, afirmando que o Engenheiro Eletricista Sr. Felipe Pinheiro Maia não [possuía] atribuição técnica referente a alguns itens do objeto do certame ora em tela.
20. Como fundamento, apresentou os registros de presença dos Conselheiros nas Reuniões Ordinárias 834 (que resultou na Decisão - CEEE 613/2018) e 837 (que resultou na Decisão - CEEE 8/2019) , os quais comprovam, de fato, a sua ausência nessas reuniões (peça 66, p. 1, peça 68, p. 1, e peça 69, p. 10 e 12) , de modo que não existem elementos que comprovem que o Sr. Celso tenha influenciado diretamente o resultado dessas reuniões.
21. Considera-se desnecessário tecer comentários quanto aos demais itens apontados pelo Sr. Celso, tendo em vista que seus conteúdos, ou já constam das demais oitivas examinadas nesta instrução (caso das alíneas 'b', 'c' e 'd' do item III.3 retro) , sendo dispensável fazer considerações adicionais, ou não modificam as demais análises desta instrução e o encaminhamento a ser proposto nestes autos (caso das alíneas 'a', 'e' e 'f' do item III.3 retro) .
22. Diante desses esclarecimentos, entende-se que restaram demonstradas a incompatibilidade da atribuição técnica do engenheiro com relação ao objeto do Pregão Eletrônico 52/2018, a validade da Decisão - CEEE 8/2019 e, consequentemente a inabilitação da empresa Arca Logística Tecnologia e Serviços [Ltda.].
IV. Oitiva da empresa Engerede Engenharia e Representação Eireli
Manifestação sobre as questões suscitadas nestes autos
IV.1. Manifestação da Engerede Engenharia e Representação Eireli (peça 55) :
23. Além dos apontamentos feitos pelo Sr. Celso de Alcântara Chagas, a Engerede afirmou/ressaltou que:
a) o representante tem o objetivo único de atrasar o processo de contratação, movido pelo inconformismo de haver perdido o certame (peça 55, p. 4) ;
b) a CAIXA não era obrigada a atender ao requerimento realizado pela empresa Engerede quanto à realização de diligências. Além disso, não é vinculada ao resultado dessas diligências (peça 55, p. 6-7) ;
c) a realização de diligências é prevista na legislação e no edital, e consiste em poder-dever da Administração, não se podendo falar em vício quanto ao que foi requerido pelo pregoeiro, que ainda poderia descartar os resultados, caso não fosse convencido dos vícios apontados (peça 55, p. 7-10) ;
d) ainda que o Crea-DF não pudesse proceder à anulação do CAT do engenheiro Sr. Felipe Pinheiro Maia, o Confea se manifestou que essa seccional seria competente para julgar as atribuições do profissional, para atuar como responsável técnico nos serviços previstos no edital (peça 55, p. 11) ;
e) restou esclarecido que o CAT do citado engenheiro não se enquadraria nas atribuições previstas no art. 8º da Resolução - Confea 218/1973 (acerca da atribuição de Engenheiro Eletricista, Modalidade Eletrotécnica) , uma vez que seu registro perante o Crea somente previa o art. 9º da mesma resolução (acerca da atribuição de Engenheiro Eletricista, Modalidade Eletrônica) (peça 55, p. 11-12, e peça 60, p. 3) ;
f) a Certidão de Registro e Quitação (CRQ) 15179/2018-INT, apresentada pelo representante no certame, não tinha validade, uma vez que, conforme o art. 2º, § 1º, alínea 'c', da Resolução - Confea 266/1979, essa certidão teria perdido a validade após o representante exibir contrato diverso daquele inicialmente apresentado depois da diligência da CAIXA (peça 55, p. 14-16) ;
g) em outro processo analisado pela CEEE, sem qualquer relação com o pregão realizado pela CAIXA, essa Comissão decidiu, em 28/12/2018, que o Sr. Felipe Pinheiro Maia deveria cancelar todas as Anotações de Responsabilidade Técnica (ART) que tivessem como objeto o art. 8º da Resolução - Confea 218/1973, por não lhe competir a referida atribuição (peça 55, p. 13-14) ; e
h) a seriedade dos fatos apontados avoca uma possível investigação do Ministério Público quanto à conduta da empresa representante, que, além de tentar imputar à representada atitudes inidôneas (o que pode caracterizar o crime de injúria) , emprega ela mesma em seus quadros profissional claramente suspeito e alvo de mais de uma situação equivalentemente suspeita (peça 55, p. 14) .
IV.2.	Análise:
24. A existência de outra decisão da CEEE, sem qualquer relação com o pregão realizado pela CAIXA (citada na alínea 'g' retro, e juntada à peça 60, p. 3, destes autos) , confirma que o Engenheiro Eletricista Sr. Felipe Pinheiro Maia não possui atribuição técnica para exercer atividades referentes ao art. 8º da Resolução - Confea 218/1973, por ter registro de Engenheiro Eletricista, Modalidade Eletrônica (art. 9º da citada resolução) .
25. No tocante à alínea 'h' retro (acerca de possível investigação do Ministério Público quanto à conduta da empresa representante) , considera-se incabível a adoção de providências por este Tribunal, tendo em vista que a Engerede deve buscar no Poder Judiciário as reparações que entende devidas, caso considere que a representante tenha praticado crime de injúria contra ela. Além disso, o Crea-DF é a autarquia competente para avaliar tecnicamente e se pronunciar quanto à regularidade ou não do exercício profissional do Engenheiro Eletricista Sr. Felipe Pinheiro Maia e da sua empresa empregadora e, a partir disso, adotar as medidas competentes a essa autarquia e outras que entender cabíveis, o que pode incluir possível encaminhamento dos fatos ao Ministério Público.
26. Por fim, entende-se desnecessário tecer comentários quanto às alíneas 'a' a 'f' retro, tendo em vista que o conteúdo das alíneas 'd' e 'e' retro já consta das oitivas anteriormente examinadas nesta instrução, sendo dispensável fazer considerações adicionais, e as alíneas 'a', 'b', 'c' e 'f' retro não modificam as análises anteriormente expostas nesta instrução, assim como o encaminhamento a ser proposto nestes autos.
V. Conclusão
27. Com base nas análises expostas nos itens anteriores, conclui-se que a inabilitação da empresa representante (Arca Logística Tecnologia e Serviços [Ltda.]) foi devidamente fundamentada, tendo em vista que, conforme a Decisão - CEEE 8/2019, de 28/2/2019, o Engenheiro Eletricista Sr. Felipe Pinheiro Maia não possui atribuição para se responsabilizar por atividades referentes à geração, transmissão, distribuição e utilização de energia elétrica; equipamentos, materiais e máquinas elétricas, que seriam atribuição de engenheiro eletricista, com base no art. 8º da Resolução - Confea 218/1973, qualificação exigida para ser responsável técnico com relação aos itens do objeto do certame transcritos no item 16, alínea 'b', desta instrução (item 18 desta instrução) .
28. Cabe ressaltar que a CEEE foi o colegiado reconhecido pelo Confea como competente a se pronunciar sobre as atribuições técnicas do referido engenheiro em face dos arts. 8º e 9º da Resolução - Confea 218/1973, não cabendo questionamentos quanto à competência dessa Comissão com relação à Decisão - CEEE 8/2019, ao contrário da decisão anteriormente emitida por esse colegiado (Decisão - CEEE 613/2018, de 29/11/2018) , que, por ter anulado documento emitido por outra seccional do Crea, foi posteriormente anulada (item 17 desta instrução) .
29. Além disso, não restou comprovada a influência direta do Sr. Celso de Alcântara Chagas na Decisão - CEEE 613/2018, tendo em vista que ele não esteve na sessão dessa deliberação, e tampouco na da Decisão - CEEE 8/2019, uma vez que ele já não era mais Conselheiro em 2019 (itens 19 e 20 desta instrução) .
30. Diante do exposto, os elementos constantes dos autos permitem, desde já, a avaliação quanto ao mérito da presente representação como improcedente."
15.	Com arrimo em tais considerações, a Selog, em uníssono, apresentou a seguinte proposta de mérito (peça 74, pp. 11/12, e 75) :
"I) conhecer da representação, satisfeitos os requisitos de admissibilidade constantes no art. 87, § 2º da Lei 13.303/2016, c/c os arts. 235 e 237, VII, do Regimento Interno deste Tribunal, e no art. 103, § 1º, da Resolução - TCU 259/2014;
II) no mérito, considerá-la improcedente;
III) considerar a perda do objeto do pedido de concessão de medida cautelar formulado pela representante, tendo em vista a manifestação quanto ao mérito desta representação;
IV) comunicar a sociedade empresária Engerede Engenharia e Representação Eireli e o Sr. Celso de Alcântara Chagas de que, em relação aos seus pedidos de serem considerados como partes interessadas neste processo, ao serem chamados a se manifestar em sede de oitiva prevista no art. 250, inciso V, do RI/TCU, automaticamente adquiriram essa condição de parte interessada no processo, nos termos do art. 144, § 2º, do RI/TCU;
V) deferir o pedido de sustentação oral formulado por Arca Logística Tecnologia e Serviços [Ltda.], com fulcro no art. 168, caput, do Regimento Interno deste Tribunal;
VI) informar à Caixa Econômica Federal, ao representante, à sociedade empresária Engerede Engenharia e Representação Eireli e ao Sr. Celso de Alcântara Chagas que o conteúdo da deliberação que vier a ser proferida poderá ser consultado no endereço www.tcu.gov.br/acordaos; e
VII) arquivar os presentes autos, nos termos do art. 250, I, c/c art. 169, V, do Regimento Interno/TCU."
	É o Relatório.

Alexandre Spezia (OAB/DF 20.555), Ana Paula Pereira da Luz Mendes (OAB/DF 57.349), André Puppin Macedo (OAB/DF 12.004), Denyze Naves de Souza e Silva (OAB/DF 31.307), Fernanda Barbosa Antunes (OAB/DF 46.529), Huilder Magno de Souza (OAB/DF 18.444), Lucas Moreira Parry (OAB/DF 47.673) e Mariana de Carvalho Nery (OAB/DF 41.292).

Não atuou.

REPRESENTAÇÃO. CAIXA ECONÔMICA FEDERAL. PREGÃO ELETRÔNICO PARA REGISTRO DE PREÇOS. PRESTAÇÃO DE SERVIÇOS COMUNS DE ENGENHARIA DESTINADOS À ADAPTAÇÃO DE LEIAUTE. POSSÍVEL IRREGULARIDADE NA INABILTAÇÃO DA REPRESENTANTE NÃO EVIDENCIADA. CONHECIMENTO. IMPROCEDÊNCIA. ARQUIVAMENTO.

REPRESENTAÇÃO (REPR)

Secretaria de Controle Externo de Aquisições Logísticas - Selog.

Em exame a Representação formulada pela empresa Arca Logística Tecnologia e Serviços Ltda. noticiando supostas irregularidades no Pregão Eletrônico para Registro de Preços 52/7066-2018, levado a efeito pela Caixa Econômica Federal - CAIXA, e que teve por objeto a prestação de serviços comuns de engenharia destinados à adaptação de leiaute das unidades vinculadas às Superintendências Regionais Brasília Sul e Brasília Norte.
2. 	Em síntese, o representante alegou que: i) a Câmara Especializada de Engenharia Elétrica - CEEE do Conselho Regional de Engenharia e Arquitetura do Distrito Federal - CREA/DF entendeu, de forma ilegal - em função do vício de ausência de competência -, que os serviços previstos no edital não poderiam ser executados pelo profissional constante da Certidão de Acerto Técnico - CAT; ii) o sócio da firma Engerede Engenharia e Representação Ltda. (então segunda colocada no certame) atuava na CEEE como coordenador, o que indicaria influência indevida na decisão daquele colegiado; e iii) a CAT e a Anotação de Responsabilidade Técnica - ART oferecidas pelo seu engenheiro são válidas e adequadas ao serviço a ser contratado. 
3.	Com base em tais considerações, a firma Arca Logística Tecnologia e Serviços Ltda. requereu: i) a adoção de "medida liminar" para suspender o certame até ulterior deliberação da Corte de Contas ou a "Suspenção (sic) imediata DO ATO QUE INABILITOU A REPRESENTANTE"; ii) a anulação do ato que a inabilitou; iii) a aplicação das penalidades previstas na lei de regência à empresa vencedora e ao seu sócio; iv) o ingresso como interessada nos autos e que as notificações fossem endereçadas ao advogado Huilder Magno de Souza; v) a produção de sustentação oral quando do julgamento do processo; e vi) a oitiva do Parquet especializado. 
4.	Na instrução inaugural deste feito, a Selog pugnou pelo conhecimento da Representação, e pelo indeferimento dos pedidos de: i) concessão de medida cautelar; ii) ingresso da representante no processo como parte interessada; e iii) sustentação oral.  
5.	A unidade especializada, nada obstante, propôs a realização de oitiva prévia da Gerência Filial Logística de Brasília da CAIXA para que se pronunciasse sobre a inabilitação da ora representante com base na Decisão CEEE 613/2018 do CREA/DF, tornada posteriormente nula pela Portaria AD 194 do próprio Conselho, bem como sobre eventuais consultas e respostas do CREA/GO acerca do conteúdo dos documentos apresentados pela firma Arca Logística Tecnologia e Serviços Ltda..
6.	Por meio de despacho, determinei a realização da oitiva prévia da CAIXA e da diligência junto àquela entidade bancária com o fito de obter informações sobre o andamento do certame em foco. Deferi, ainda, com base no art. 144, § 2º, do RI/TCU, o ingresso da representante como interessada neste processo.  
7.	Realizadas as medidas saneadoras acima descritas, foram acostados aos autos documentos que, após analisados pela Selog, ensejaram proposta de adoção de medida cautelar para que a CAIXA não adjudicasse o objeto do certame à vencedora, empresa Engerede Engenharia e Representação Ltda.. 
8.	A Selog sugeriu, ainda, a realização de oitiva da CAIXA para que se pronunciasse sobre: 
	8.1. a motivação de buscar novamente manifestação do CREA/DF quanto à habilitação técnica do engenheiro Felipe Pinheiro Maia, uma vez que o próprio Conselho havia se considerado incompetente para opinar sobre os documentos de habilitação daquele profissional;
	8.2. a possibilidade de influência no posicionamento do CREA/DF, ainda que indireta, do sócio da Engerede Engenharia e Representação Ltda., uma vez que ele compunha a Câmara Especializada de Engenharia Elétrica daquele Conselho;
	8.3. o motivo de a consulta não ter sido destinada a entidades que não estão sendo alvo de questionamentos nos presentes autos quanto à imparcialidade de seu parecer, como o CREA/GO, que emitiu a CAT do profissional da ora representante, ou o Conselho Federal de Engenharia e Agronomia - CONFEA, instância responsável pela edição dos normativos referentes à habilitação dessa categoria profissional. 
9.	Em despacho, determinei, em preliminar, a realização de oitiva da CAIXA para que se manifestasse sobre os tópicos supra elencados.
10.	Encaminhadas as informações pela entidade bancária, a unidade especializada examinou-as e alvitrou o indeferimento da medida de urgência pleiteada pela representante e o arquivamento dos autos.  
11.	Estando os autos neste Gabinete, a Gerência Nacional de Contratações da Caixa Econômica Federal remeteu novo ofício, objetivando complementar a resposta enviada anteriormente em atendimento à oitiva promovida por este Tribunal.  
12.	Desse modo, considerando que os esclarecimentos veiculados pelo aludido expediente poderiam trazer reflexos na proposta outrora formulada pela Selog, determinei o retorno do processo à unidade técnica para reanálise. 
13.	Ademais, tendo em vista a possibilidade de influência no Conselho Regional de Engenharia e Arquitetura do DF do Sr. Celso de Alcântara Chagas, sócio da Engerede Engenharia e Representação Ltda., determinei, com base no art. 250, inciso V, do RI/TCU, a promoção de oitivas do próprio CREA/DF, do CONFEA e daquele gestor privado.
14.	Providenciadas as comunicações processuais de praxe, e carreadas aos autos os documentos e informações pertinentes, a Selog apresentou instrução de mérito por meio da qual propôs, em síntese, considerar a presente Representação improcedente, indeferir a medida de urgência requisitada e deferir o pedido de sustentação oral efetuado pela Arca Logística Tecnologia e Serviços Ltda.. 
15.	Destaco que esta Representação pode ser conhecida, porquanto formulada em alinhamento aos dispositivos cabíveis à espécie, previstos no art. 237, inciso VII, c/c art. 235 do Regimento Interno do TCU.  
16.	Quanto ao mérito, como já dito acima, pode-se resumir que a representante aduz que o CREA/DF não poderia se pronunciar sobre a competência de seu profissional, uma vez que sua Certidão de Acervo Técnico foi emitida pelo CREA/GO e, ainda, que a decisão daquele Conselho foi indevidamente influenciada, dado que o sócio da vencedora do certame - que ocupava o segundo lugar à época em que esta Representação foi formulada -, era coordenador do CEEE, colegiado responsável pelo pronunciamento acerca da falta de habilitação de seu engenheiro. 
17.	Rememoro que a CAIXA, no curso do pregão eletrônico em foco, encaminhou, por iniciativa própria, a CAT apresentada pela Arca Logística Tecnologia e Serviços Ltda. ao CREA/DF para a obtenção de opinião quanto à possibilidade de o profissional lá indicado ser o responsável técnico pela execução dos serviços demandados no edital do certame. 
18.	Em apertada síntese, o CREA/DF, por meio de sua Câmara Especializada de Engenharia Elétrica, exarou em 29/11/2018 a Decisão 613/2018, a qual considerou que o engenheiro da representante não possuía atribuição para executar os seguintes serviços, constantes do edital do torneio licitatório em exame: i) intervenção em sistema elétrico com capacidade mínima de 300 kVA, em que conste o fornecimento de painel elétrico do tipo TTA (de acordo com a norma NBR-60439-1) ; ii) instalação de painel elétrico do tipo TTA, de acordo com a norma NBR 60439- 1, com disjuntor de entrada com capacidade mínima de 50A; e iii) instalação de no break trifásico com capacidade mínima de 20 kVA.
19.	Posteriormente, em 28/12/2018, o próprio CREA/DF reconheceu a ausência de competência de sua CEEE para anular Certidão de Acervo Técnico expedida por outro Conselho Regional e, por meio da Portaria AD 194/2018, tornou sem efeito, com referendo do Plenário daquela entidade (em decisão de 30/1/2019) , a mencionada Decisão 613/2018 (peça 8, pp. 13/14) . 
20.	Em 22/1/2019, a CAIXA requisitou mais uma vez o posicionamento do CREA/DF sobre a habilitação do engenheiro da ora representante para a execução dos serviços mencionados no item 18 acima. 
21.	Em resposta, a Câmara Especializada de Engenharia Elétrica do CREA/DF emitiu a Decisão 8/2019 mantendo os termos da deliberação anterior no sentido da inabilitação do engenheiro da Arca Logística Tecnologia e Serviços Ltda. para executar os serviços questionados.
22. 	A CAIXA buscou, ainda, pronunciamento do Conselho Federal de Engenharia - CONFEA acerca da competência do engenheiro da representante para executar os serviços demandados no edital do certame.  
23.	Consoante resposta da Caixa Econômica Federal em atenção à diligência deste Tribunal, o CONFEA absteve-se de se manifestar por considerar que o CREA/DF era a instância primeira e competente para efetuar julgamento quanto à atribuição do profissional para atuar como responsável técnico nos serviços questionados. Aquele Conselho Federal teria aduzido, adicionalmente, que o CREA/GO seria a entidade competente para comprovar a validade da CAT por ele emitida (peça 39, p. 2) . 
24.	A CAIXA reportou, ainda, que a empresa Engerede Engenharia e Representação Ltda. havia consultado o CREA/GO quanto à habilitação do engenheiro da ora representante, tendo recebido como resposta a informação de que ele não estava habilitado a executar o serviço constante do subitem 8.11 do edital: conjunto subestação com Trafo 300KVA (peça 39, p. 3) .
25.	Com base em tais informações, a CAIXA manteve o seu posicionamento quanto à inabilitação da representante, haja vista a não aderência da qualificação técnica de seu engenheiro eletricista aos ditames editalícios. 
26.	Dessume-se do acima descrito que, à luz das informações e documentos colacionados a este processo, não houve ilegalidade ou irregularidade no procedimento adotado pela Caixa Econômica Federal em inabilitar a firma Arca Logística Tecnologia e Serviços Ltda.. 
27.	Como apontado pelo Confea, o CREA/DF era a instância competente para se pronunciar acerca da atribuição profissional do engenheiro em relação aos serviços demandados no certame em análise. E tal entidade se manifestou no sentido da inabilitação daquele engenheiro para a execução de determinados serviços. 
28.	Não há, como quer fazer crer a representante, vício de competência no pronunciamento do CREA/DF em função de a CAT de seu engenheiro ter sido emitida pelo CREA/GO. A uma pelo fato de o CONFEA ter esclarecido que aquele conselho seria a entidade a quem caberia julgar a adequabilidade do profissional para figurar como responsável técnico na execução dos serviços questionados. A duas porque o próprio CREA/GO apontou a inabilitação do engenheiro para o exercício de serviço previsto no edital (Conjunto subestação com Trafo 300KVA) .
29.	Faz-se necessário distinguir que, embora o CREA/DF não possa anular a Certidão de Acervo Técnico emitida por outro Conselho Regional, possui, como ratificado pelo CONFEA, competência para decidir sobre a qualificação do profissional para a execução de serviços em sua área de atuação. 
30.	Ausente, portanto, a plausibilidade na primeira alegação da Arca Logística Tecnologia e Serviços Ltda., passa-se ao exame do segundo tópico por ela esgrimido. 
31.	Aduz a representante que há conflito na decisão adotada pela Câmara Especializada de Engenharia Elétrica do CREA/DF no sentido de considerar a inabilitação de seu engenheiro em função de o sócio da empresa que figurava em segundo lugar - e que acabou sendo contratada - fazer parte daquele colegiado.
32.	Não há elementos nos autos indicando que o Sr. Celso de Alcântara Chagas, sócio da Engerede Engenharia e Representação Ltda., e integrante da CEEE do CREA/DF, tenha influenciado a decisão daquele colegiado no que tange à firma Arca Logística Tecnologia e Serviços Ltda..
33.	O Sr. Celso de Alcântara Chagas não participou da Reunião Ordinária 834 do CEEE, em que foi exarada a Decisão 613/2018, que, embora tenha apontado a ausência de habilitação técnica do engenheiro da representante para a execução dos serviços editalícios, foi tornada sem efeito por deliberação do Plenário do CREA/DF (peças 66, p. 1, e 69, p. 10) . 
34.	Já por ocasião da Reunião Ordinária 837 do CEEE, que culminou com a Decisão 8/2019 - que, em síntese, ratificou a decisão anteriormente anulada -, o Sr. Celso de Alcântara Chagas não mais ostentava a condição de Conselheiro daquele Conselho Regional (peças 68, p. 1, e 69, p. 12) .
35.	Desse modo, à míngua de elementos não colacionados aos autos pela representante que corroborassem a possível ação de tal conselheiro no sentido de influenciar seus pares para favorecer a empresa em que era sócio, resta não comprovada a alegação aduzida pela representante. 
36.	Noutro giro, quanto ao pedido formulado na inicial de que o MP/TCU fosse ouvido neste processo, deixo de acolhê-lo tendo em vista que a oitiva ministerial somente é obrigatória nos processos de tomada ou prestação de contas e nos concernentes aos atos de admissão de pessoal e de concessão de aposentadorias, reformas e pensões (art. 62, inciso III, do Regimento Interno/TCU) .
37.	À guisa de conclusão, ausentes as supostas irregularidades apontadas pela representante, cabe conhecer desta Representação, para, no mérito, considerá-la improcedente.
38.	Cumpre, ademais, negar o pedido de adoção de medida cautelar formulado pela Arca Logística Tecnologia e Serviços Ltda., sem prejuízo de cientificá-la do Acórdão que sobrevier, mediante o envio de cópia do decisum ao advogado Huilder Magno de Souza, como requisitado na peça vestibular destes autos.
39.	Por fim, deixo de acolher a proposta da Selog de informar à empresa Engerede Engenharia e Representação Ltda. e ao Sr. Celso de Alcântara Chagas que, em função de terem sido instados a se pronunciar em sede de oitiva, são considerados, de forma automática, interessados neste processo.
40.	Tal condição deve ser expressamente reconhecida pelo Relator, consoante disposto no art. 144, § 2º, do Regimento Interno/TCU, e, não havendo aquela firma e seu sócio demonstrado interesse legítimo para intervir nestes autos, nego seus pedidos de ingresso como interessados.
	Ante o exposto, voto por que seja adotado o Acórdão que ora submeto a este Colegiado.
	T.C.U., Sala das Sessões, em 20 de novembro de 2019.
MARCOS BEMQUERER COSTA
Relator